【裁判字號】    96,上,708
【裁判日期】    980121
【裁判案由】    給付貨款
【裁判全文】
臺灣高等法院民事判決                   96年度上字第708號
上  訴  人    坤紀企業股份有限公司
法定代理人    丁○○
訴訟代理人    黃宗正律師
              張麗真律師
被  上訴人    乙○○○○○○○  ○○○○○○○○  ○○○○  ○○○○○○logy  L.L.C
              （中譯：亞中電線科技股份有限公司）
法定代理人    甲○○ ○○○○○○○○（中譯：林佑蒼）
訴訟代理人    徐偉律師
上列當事人間給付貨款事件，上訴人對於中華民國96年6 月7 日
臺灣桃園地方法院95年度訴字第270 號第一審判決提起上訴，本
院於98年1 月7 日言詞辯論終結，判決如下：
    主      文
上訴駁回。
第二審訴訟費用由上訴人負擔。
    事實及理由
一、被上訴人主張：上訴人自民國（下同）92年5 月間起，以坤
    紀公司設於貝里斯之境外公司「C.M.O.CO.,LTD.」（下稱C.
    M.O.公司）或設於大陸地區之「運生電子廠」（下稱大陸運
    生廠）名義，向伊訂購鍍錫絞線及裸銅線（下稱系爭買賣）
    。伊依訂貨指示，由伊在大陸地區設立之「亞中電線銅材廠
    」出貨予大陸運生廠，上訴人均按時付款。茲上訴人尚積欠
    94年6 月、7 月及8 月之貨款依序為美金3 萬4,570.27元、
    3 萬4,218.68元、8,520.84元，合計美金7 萬7,309.79元。
    爰依買賣之法律關係，求為命上訴人給付伊美金7 萬7,309.
    79元，及自起訴狀繕本送達之翌日起至清償日止，按週年利
    率5%計算之利息，且得按給付時臺灣銀行美金即期賣出匯率
    折付新臺幣給付之，並陳明願供擔保請准宣告假執行（原審
    為上訴人敗訴之判決，上訴人不服，提起上訴），並答辯聲
    明：上訴駁回。
二、上訴人則以：(一)被上訴人是否為系爭買賣之出賣人，而有權
    利提起本件訴訟，尚待證明。被上訴人提出之公司證明文件
    未經我國駐美單位認證，無法確定其法人資格。且採購單所
    載出貨人係「亞中電線銅材廠Asia Cable Copper Wire Fac
    tory」，與被上訴人名稱不同，兩者非同一公司。(二)丙○○
    之名片非伊所印製（伊不可能將依不同地區、不同法律成立
    之貝里斯C.M.O.公司指為大陸運生廠，亦不會拼錯C.M.O.公
    司，更不會將丙○○之「副總經理」頭銜譯為V.P.〈vice p
    resident〉），丙○○係大陸運生廠員工（或大陸運生廠係
    由丙○○所經營），而伊以薪資名義匯款予丙○○，實係給
    付貨款（依法兩岸不得直接貿易，伊乃下訂單予C.M.O.公司
    ，再由C.M.O.公司向大陸運生廠訂貨，丙○○礙於兩岸無法
    直接通匯，為節省匯兌損失及匯費，要求伊將付予C.M.O.公
    司之貨款直接匯予丙○○在臺之家人），不得因此即認丙○
    ○為伊員工。另由丙○○之勞工保險及全民健保係由璉宥企
    業有限公司（下稱璉宥公司）及運生實業有限公司（下稱運
    生公司）投保，益徵丙○○非伊員工。伊之網址為「www.cp
    user.com.tw」，任何人皆可進入該網址，丙○○除使用該
    網址外，另使用「tmlcnt@url,com.tw 」，亦不能單憑網址
    即認丙○○為伊員工。縱認丙○○係伊員工，其未經伊授權
    ，亦不得以伊名義為系爭買賣行為。(三)大陸運生廠非伊所設
    立，林光（或丙○○）亦未將之轉手由伊經營。(四)被上訴
    人提出之採購單，上載訂貨人為「運生電子廠（C.M.O.）」
    ，或「坤紀（C.M.O.）」，各該採購單並不能證明丙○○係
    為伊訂貨，且與伊無涉，另被上訴人之出貨對象為大陸運生
    廠，亦非伊公司，可見兩造間並無系爭買賣關係存在等語，
    資為抗辯，並上訴聲明：(一)原判決廢棄。(二)被上訴人在第一
    審之訴及假執行之聲請均駁回。
三、經查被上訴人設立於大陸地區之「亞中電線銅材廠」自92年
    5 月間起至94年5 月間止，陸續接下由丙○○以坤紀公司、
    大陸運生廠或C.M.O.公司名義所下之鍍錫絞線及裸銅線採購
    單，「亞中電線銅材廠」已出貨予大陸運生廠，被上訴人並
    收取C.M.O.公司所匯之貨款。94年6 月至8 月間，丙○○復
    以上開方式訂貨，被上訴人尚有各該月份貨款依序為美金3
    萬4,570.27元、3 萬4,218.68元及8,520.84元，合計美金7
    萬7,309.79元未收取。而上訴人自91年8 月間起至94年8 月
    間止，每月匯款數萬元（數額大多為3 萬9,970 元、4 萬元
    ）至丙○○在第一商業銀行汐止分行帳戶，上訴人並開立薪
    資扣繳憑單予丙○○。丙○○之勞工保險由璉宥公司（82年
    5 月4 日起至93年12月23日止）及運生公司（93年12月24日
    起至95年5 月30日止）投保；全民健保由璉宥公司（84年3
    月31日起至93年12月24日止）及運生公司（93年12月25日起
    至95年5 月30日止）投保。C.M.O.公司係上訴人法定代理人
    設立於貝里斯之境外公司，該公司在中國國際商業銀行之OB
    U 戶，已於本件起訴（95年2 月3 日）後之95年5 月10日辦
    理結清。另丸大科技股份有限公司（簡稱丸大公司或丸大OY
    O ）係由上訴人法定代理人之配偶李淑芬任負責人，於上訴
    人網站之產品介紹欄係與上訴人並列等情，有採購單、銷貨
    單、貨款對帳單、廠商退貨單、丙○○綜合存款存摺、上訴
    人匯款一覽表、各類所得扣繳暨免扣繳憑單、勞工保險被保
    險人投保資料表（明細）、保險對象投保資料列印、中國國
    際商業銀行桃園分行函送之C.M.O.公司相關資料、網路刊載
    公司簡介等為證（見原審卷(一)第24頁至第143 頁、卷(二)第42
    頁、第240 頁、卷(一)第148 頁、卷(二)第126 頁、卷(二)第145
    頁、卷(二)第258 頁至第264 頁、卷(一)第146 頁），並為兩造
    所不爭執，堪信為真實。又被上訴人94年8 月3 日之銷貨單
    金額（見原審卷(一)第142 頁），以該銷貨單所載之每公斤單
    價5.06元美金乘以數量947.46公斤，應為美金4,794.15元，
    被上訴人就該部分貨款以美金4,794.15元計算，亦屬有據。
    被上訴人主張兩造間有系爭買賣關係存在，上訴人積欠伊貨
    款合計美金7 萬7,309.79元，則為上訴人所否認，並以上開
    情詞置辯。經查：
  (一)被上訴人主張伊係依美國法律設立之公司，址設美國，與國
    內客戶交易時係使用「亞中電線科技股份有限公司」名稱，
    並於大陸地區設立「亞中電線銅材廠」，負責接洽訂單及安
    排出貨事宜乙情，業據提出駐美國臺北經濟文化代表處證明
    書為證，且被上訴人提出之採購單其上均蓋有出貨人「亞中
    電線銅材廠」戳章，堪認被上訴人為系爭買賣之出賣人，其
    本於買賣之法律關係提起本件訴訟，應屬合法。
  (二)觀諸上訴人法定代理人丁○○及丙○○之名片（見原審卷(一)
    第144 頁至第145 頁），及上訴人所架設並經註冊登記之公
    司網頁介紹資料（見原審卷(一)第146 頁、第202 頁），均記
    載上訴人之大陸廠位於「廣東省東莞市○街鎮○○路軍鋪工
    業區」，該址即為大陸運生廠之地址，且上訴人自承其於名
    片上載明該大陸廠地址係方便將來有機會在大陸做生意聯絡
    等語（見原審卷(三)第40頁言詞辯論狀第6 頁倒數第3 行）。
    而載有上訴人公司、東莞厚街運生電子廠、丸大公司等名稱
    ，及上訴人總公司地址、大陸廠（即運生電子廠）地址之丁
    ○○（頭銜為總經理）名片，及載有上訴人公司、東莞厚街
    運生電子廠名稱之丙○○（頭銜為副總經理）名片，均係上
    訴人統一印製之事實，亦據證人丙○○證述無訛（見原審卷
    (一)第160 頁），且經核各該名片與上訴人員工王美玉、王美
    珠於接洽業務時所交予被上訴人之名片，其印製及記載格式
    均相同（見原審卷(二)第215 頁、第299 頁），可徵上開名片
    確為上訴人包括總經理丁○○、副總經理丙○○、員工王美
    玉、王美珠對外所使用之名片，且由其上記載「運生電子廠
    」為上訴人之大陸廠，並由上訴人法定代理人丁○○及丙○
    ○分任總經理及副總經理等情，堪認大陸運生廠應為上訴人
    在大陸所設立之工廠。上訴人空言否認上開名片之真正，及
    大陸運生廠為其所經營，自乏所據。
  (三)卷附之採購單大多以C.M.O.為名，亦有以運生C.M.O.為名，
    而大陸運生廠之內部訂單通知則列有「坤紀CPUSER、丸大OY
    O、C.M.O. 」3 選項供勾選（見原審卷(二)第157 頁），另上
    開採購單上方多載有上訴人英文名稱「COMPONENT USER IND
    USTRY CO.,LTD」 （見原審卷(一)第19頁廠商基本資料）之簡
    稱CPUSER INDUSTRY CO.,LTD （見原審卷(一)第25頁、第26頁
    、第28頁、第31頁），及上訴人之臺灣傳真號碼886.3.0000
    000 ，且丙○○於92年5 月25日、5 月20日、5 月21日、6
    月6 日、6 月27日、7 月1 日、7 月4 日、7 月8 日、7 月
    16日、7 月21日至92年8 月9 日以相同模式向「亞中電線銅
    材廠」訂貨之採購單，其左下角並經上訴人法定代理人之配
    偶李淑芬以英文名字Sophia簽認（見原審卷(一)第24頁至第39
    頁），已據上訴人自認該簽名為真正（見原審卷(二)第130 頁
    ）。由上開採購單記載運生C.M.O.或C.M.O.之名，及李淑芬
    除為丸大公司之負責人外，並負責上訴人員工薪資之核發（
    見原審卷(二)第38頁）等情以觀，如大陸運生廠係由丙○○所
    經營，則丙○○與被上訴人之交易應無庸經李淑芬簽認之必
    要，亦無庸另記載C.M.O.公司名義。況上訴人所提出由丙○
    ○書立之應付貨款明細表，乃一般公司內部請款之流程，上
    訴人已自陳係委託知名會計師事務所處理帳目，倘上訴人與
    以丙○○或大陸運生廠所下採購單之廠商即被上訴人無交易
    往來，上訴人自不可能依該明細表記載之數額逕付款予被上
    訴人（按上訴人94年1 月至5 月之匯款單，與同時期之對帳
    單、上訴人應付貨款明細中關於被上訴人部分對照，金額完
    全相同〈見本院卷第233 頁至第246 頁、原審卷(二)第133 頁
    至第136 頁〉）。上訴人抗辯伊與大陸運生廠無關云云，委
    無足取。
  (四)依第一商業銀行汐止分行檢送丙○○帳戶自91年3 月起至94
    年12月底之存提往來明細資料，及上訴人提出之匯款一覽表
    所載，上訴人自91年8 月20日起至94年8 月10日止，每月均
    匯予丙○○數萬元（數額大多固定為3 萬9,970 元、4 萬元
    ，見原審卷(二)第42頁、第240 頁、卷(三)第4 頁至第15頁）；
    另上訴人自91年4 月起，連續3 年開立薪資扣繳憑單予丙○
    ○（見原審卷(一)第169 頁至第171 頁），核與證人丙○○於
    原法院另案95年訴字第745 號慶良電子股份有限公司請求上
    訴人給付貨款事件所證稱：「我是領被告（指上訴人）公司
    的薪資，臺灣4 萬元，大陸4 萬元，臺灣部分直接匯到我在
    臺灣的第一銀行汐止分行帳戶，大陸部分是被告匯到我在香
    港的匯豐銀行帳戶。臺灣的部分是給家人的生活費，香港的
    部分是我在大陸的生活費」（見原審卷(三)第45頁）、「我自
    91年3 月赴大陸運生廠擔任上訴人副總經理，之前大陸運生
    廠即已運作」（見原審卷(一)第162 頁），及證人林光於原
    審證述：「大陸運生廠是我所設立、經營，自86年1 月至91
    年3 月，之後實際經營權轉讓給被告（指上訴人），沒有收
    權利金，也沒有變更原來的登記，由我大哥丙○○做被告在
    那邊的台幹，由丙○○為被告的業務在那裡負責，丙○○的
    薪水由被告支付。我另外轉到廣東的中山去做。沒有向被告
    收權利金是因為這樣子轉出去我大哥在那邊有1 份收入，而
    被告也需要在那邊有1 個廠房。因為被告不幫他（指丙○○
    ）投保勞保，所以丙○○之勞保均由我的公司（即璉宥公司
    、運生公司）保，我並沒有付丙○○薪水。丙○○自91年負
    責被告大陸廠之後，就沒有參與臺灣這2 家公司的業務。臺
    灣的運生公司與大陸的運生廠是完全無關係的」等語（見原
    審卷(二)第161 頁至第163 頁）相符，可見丙○○於上開期間
    應為上訴人之員工，並按月固定領有上訴人之薪資。至丙○
    ○之勞工保險及全民健保由其胞弟林光所經營之璉宥公司
    及運生公司投保，或係因丙○○經上訴人常年派駐大陸，回
    臺時間甚短，甚少機會使用臺灣之各項保險所採之權宜措施
    ，且為符合投保者須申報薪資之規定，丙○○之報稅資料亦
    有璉宥公司之所得，尚與常情無違，難據此逕認丙○○非上
    訴人之員工。上訴人雖辯稱因兩岸不能直接貿易，伊乃下單
    予C.M.O.公司，再由C.M.O.公司向大陸運生廠訂貨，丙○○
    係大陸運生廠員工，伊以薪資名義匯款予丙○○，係給付貨
    款云云，惟上訴人並未能提出其與C.M.O.公司及C.M.O.公司
    與大陸運生廠或丙○○之交易往來明細為證，且無法證明何
    以其每月付予丙○○之款項，適與丙○○應付予廠商之貨款
    加計丙○○薪資8萬元之總和相同；又上訴人如係將其應付
    廠商之貨款按月以薪資名義匯予丙○○並開立薪資扣繳憑單
    ，顯違反商業會計法第71條第1 款「以明知為不實之事項，
    而填製會計憑證或記入帳冊者」之規定，依法須處5 年以下
    有期徒刑，衡情上訴人應不可能罔顧法令規定並甘冒罹犯刑
    事責任之風險而依丙○○之指示辦理。再觀諸丙○○所提出
    之多筆電子郵件，其內容多為上訴人員工與丙○○討論大陸
    運生廠業務之相關事宜，並以「副總」之職銜稱呼丙○○，
    而丙○○電子郵件網址「tmlcnt@cpuser.com. tw」中之「
    cpuser.com.tw」即為上訴人之網址，且上訴人員工之電子
    郵件於@後亦均為「cpuser. com.tw」（見原審卷(二)第43頁
    、第45頁、第282 頁至第285 頁），可見丙○○應為上訴人
    之員工。另依上訴人自陳C.M.O.公司係其法定代理人於貝里
    斯所申請登記之境外公司，並無出資之股東，只需由申請登
    記之人繳相關規費或年費（見原審卷(三)第19頁），其以C.M.
    O.公司名義向大陸廠商下單，乃因臺灣不能逕與大陸有經濟
    往來，須利用三角貿易，其給付貨款須先匯予境外之C.M.O.
    公司，再由C.M.O.公司付予大陸之進貨廠商等情（見原審卷
    (二)第57頁），及參以證人丙○○證稱：「（問：大陸運生廠
    如何給付貨款？）賣方是臺商的話，由被告（指上訴人）直
    接在臺灣付款給臺商，此部分大部分為主要原料，如果係包
    材的部分，是由我在大陸下單，再由被告匯款給我去支付。
    而被告所付給我去支付大陸運生廠的相關費用是以C.M.O.公
    司之名義匯出，C.M.O公司就是被告，因為被告有些會計帳
    是作到C.M.O公司上去。被告法定代理人是要求我在大陸運
    生廠後面括號加上C.M.O，此表示被告與大陸運生廠是一體
    的。（問：本件向原告買的貨，如何下訂單？）被告會給我
    1個內部訂單，有時用電話、傳真、電子郵件給我之後，我
    就準備此份訂單上所記載之系統需要的材料向供應商下採購
    單，就如本件向原告（指被上訴人）採購的情形。這是約從
    93年11月開始，我們每個月會將正式採購單用包裹方式彙總
    寄回臺灣給被告作帳，貨款是由被告採我剛剛所稱的方式去
    支付」（見原審卷(二)第18頁至第19頁）、「提出被告公司生
    管部門指示我下單的文件，有時被告會勾坤紀，有時會勾C.
    M.O.，我就依指示下單。我所提出電子郵件為被告財務部與
    我核對有關亞中公司的貨款」等語（見原審卷(二)第38頁），
    並證述其所出具之聲明書（見原審卷(一)第147 頁）上記載：
    「臺灣坤紀公司負責開發客戶及接訂單，大陸運生廠負責生
    產製造，所製造的成品結櫃回臺，由臺灣公司業務部負責銷
    售。銷售所得的客戶貨款一律由臺灣坤紀公司收取，大陸運
    生廠並不負責業務及收款的動作」等情屬實（見原審卷(一)第
    160 頁），益見上訴人所需之鍍錫絞線及裸銅線，大多以大
    陸運生廠或C.M.O.公司名義所訂購，大陸運生廠即為上訴人
    於大陸經營之工廠，C.M.O.公司則係形式上存在為上訴人對
    外下單及給付貨款而設，並供上訴人作帳之用。又上訴人為
    有權決定買賣契約標的物及價金內容之人，大陸運生廠僅為
    上訴人之大陸廠及指示交貨處，負責大陸運生廠廠務之丙○
    ○係依上訴人之指示向供應廠商訂貨，依此方式所購買之鍍
    錫絞線及裸銅線已送交大陸運生廠收受，上訴人並經由C.M.
    O.公司給付買賣價金予賣方，以履行其契約義務，實際付款
    人為上訴人，至於大陸運生廠將所受領之貨物如何處置，有
    無運回予上訴人，並非被上訴人所能置喙。是上訴人上開抗
    辯，即非可採。
  (六)上訴人於94年7 月至8 月間，曾經由C.M.O.公司匯款3 筆港
    幣各3 萬7,900 元、14萬9,900 元、14萬3,497 元，合計港
    幣33萬1,297 元（折合新臺幣約132 萬元）予丙○○在香港
    匯豐銀行之帳戶，有中國國際商業銀行電匯證實書可憑（見
    原審卷(二)第11頁至第13頁），核與丙○○之香港匯豐銀行帳
    戶自93年4 月起至94年8 月止之匯款明細等資料相符（見本
    院卷第153 頁至第184 頁），該電匯證實書上註明項目為「
    管銷費用」，倘上訴人與丙○○間僅係買賣關係，實無由上
    訴人電匯管銷費用予丙○○之理。
四、綜上所述，被上訴人主張大陸運生廠為上訴人所經營，上訴
    人指示其僱用之副總經理丙○○以大陸運生廠之名義向被上
    訴人訂貨，尚欠被上訴人貨款美金7 萬7,309.79元，為可採
    。從而，被上訴人依買賣之法律關係，請求上訴人給付美金
    7 萬7,309.79元，及自起訴狀繕本送達之翌日即95年3 月7
    日（送達證書附原審卷(一)第156 頁）起至清償日止，按週年
    利率5%計算之利息，應予准許。又以外國通用貨幣定給付額
    者，債務人得按給付時，給付地之市價，以中華民國通用貨
    幣給付之，民法第202 條前段定明有明文。原審為被上訴人
    勝訴之判決，並依被上訴人之聲明，併為上訴人就上開給付
    得按給付時臺灣銀行美金即期賣出匯率折付新臺幣給付之諭
    知，及依兩造所為願供擔保請准宣告假執行及免為假執行之
    聲明，分別酌定相當擔保金額予以准許，經核均無不合。上
    訴意旨指摘原判決不當，求予廢棄改判，為無理由，應予駁
    回。
五、本件事證已臻明確，兩造其餘攻擊防禦方法及未經援用之證
    據，經本院審酌後，認為均不足以影響本判決之結果，爰不
    逐一詳予論駁，附此敘明。
據上論結，本件上訴為無理由，依民事訴訟法第449 條第1 項、
第78條，判決如主文。
中    華    民    國    98    年    1     月    21    日
                    民事第十二庭
                        審判長法  官  陳駿璧
                              法  官  連士綱
                              法  官  王麗莉
正本係照原本作成。
如不服本判決，應於收受送達後20日內向本院提出上訴書狀，其
未表明上訴理由者，應於提出上訴後20日內向本院補提理由書狀
（均須按他造當事人之人數附繕本）上訴時應提出委任律師或具
有律師資格之人之委任狀；委任有律師資格者，另應附具律師資
格證書及釋明委任人與受任人有民事訴訟法第466條之1第1項但
書或第2項（詳附註）所定關係之釋明文書影本。
中    華    民    國    98    年    1     月    21    日
                              書記官  劉美垣
附註：
民事訴訟法第466條之1（第1項、第2項）：
對於第二審判決上訴，上訴人應委任律師為訴訟代理人。但上訴
人或其他法定代理人具有律師資格者，不在此限。
上訴人之配偶、三親等內之血親、二親等內之姻親，或上訴人為
法人、中央或地方機關時，其所屬專任人員具有律師資格並經法
院認為適當者，亦得為第三審訴訟代理人。


司法院資訊處製作；財團法人民間司法改革基金會備份。
